【裁判字號】    89,自,1010
【裁判日期】    900730
【裁判案由】    詐欺
【裁判全文】
臺灣臺中地方法院刑事判決                        八十九年度自字第一一號
    自  訴  人  乙○○○
    被      告  甲○○
右列被告因詐欺案件，經自訴人提起自訴，本院判決如左：
    主  文
甲○○無罪。
    理  由
一、自訴意旨詳如自訴狀所載（如附件）。
二、按犯罪事實應依證據認定之，無證據不得推定其犯罪事實；不能證明被告犯罪者
    ，應諭知無罪之判決，刑事訴訟法第一百五十四條、第三百零一條第一項分別定
    有明文。次按告訴人之告訴，係以使被告受刑事訴追為目的，是其陳述是否與事
    實相符，仍應調查其他事實以資審認，最高法院著有五十二年臺上字第一三○○
    號判例可資參照。又刑法第三百三十九條第一項詐欺罪之成立，以意圖為自己或
    第三人不法之所有，施用詐術使人陷於錯誤而交付財物或因而得財產上不法之利
    益或使第三人得之為構成要件。所謂以詐術使人交付財物，必須該財物之交付，
    係由於被施用詐術而陷於錯誤所致，若行為人未施用何詐術，交付財物者亦非因
    陷於錯誤而交付，即不構成詐欺罪。
三、自訴人認被告甲○○涉有上開詐欺取財罪嫌，無非以被告於參加互助會初，即將
    會款標走，之後即不繳會款，經自訴人屢予催繳，仍置之不理等情為主要論據。
    訊據被告固不否認參加前揭互助會及取得會款等情，惟堅詞否認有何詐欺之犯行
    ，辯稱：當時伊因案件遭通緝，之後又入監服刑才未能如期繳納會款，並無詐欺
    之故意等語。經查：被告係於八十三年九月十日參加自訴人所召集之互助會一會
    ，於八十三年十一月十日（即第三會），以標金六千五百元得標，有互助會單一
    份在卷足參。雖被告於參加互助會後不久，即標走會款，然按互助會為我國盛行
    之聚資方式，互助會員常係為資金調度週轉而參加互助會，是被告於起會之初即
    標走會款，亦與常情相符；又被告得標之標金與卷附由自訴人所提出之其他會員
    得標金額相較，尚屬相當，並無意圖取得會款而惡意提高標金之情事；另參諸被
    告於得標後，尚有繳納二期會款，此亦為自訴人所不否認，可知被告並非於得標
    後即拒繳會款，逃逸無蹤；且被告確於八十四年十月間，因犯賭博案件，而遭通
    緝，於八十五年七月三日起至八十六年三月十一日入監服刑，八十六年三月十二
    日假釋付保護管束，同年四月十日假釋期滿執行完畢，此有台灣台中地方法院檢
    察署刑案資料查註紀錄表在卷可憑，又自訴人亦陳稱：被告於出獄後曾來找過伊
    ，因為當時生活還過得去，所以未向被告催討會款（見本院八十九年十二月二十
    二日訊問筆錄）等語明確，則若被告確有詐欺之意，豈可能尚於出獄後仍主動去
    找自訴人？另被告於本院審理時，已積極與自訴人達成民事和解，有和解書一紙
    在卷足憑。是被告於取得會款後，既未立刻逃逸無蹤，仍有繳交會款，且積極與
    自訴人達成和解等情，足徵被告於加入互助會之初，並無詐欺自訴人之意圖。雖
    被告至今未將全部債務清償，惟依照被告與自訴人之供述以觀，應係得標後財務
    困難所致，尚難僅憑其債務未全部清償，逕認被告有詐欺之犯意，本件純屬民事
    債務不履行之問題。此外，復查無其他積極事證足資證明被告有何詐欺之犯行，
    揆諸首開法條及判例意旨，本案既不能證明被告犯罪，自應為無罪判決之諭知。
據上論斷，應依刑事訴訟法第三百四十三條、第三百零一條第一項，判決如主文。
中      華      民      國      九十      年      七      月    三十    日
                                台灣台中地方法院刑事第六庭
                                    法  官  劉  麗  瑛
右正本證明與原本無異。
如不服本判決，應於送達後十日內向本院提出上訴狀 （須附繕本） ，上訴於台灣高等
法院台中分院。
                                    書記官
中      華      民      國      九十      年      七      月    三十一  日


司法院資訊處製作；財團法人民間司法改革基金會備份。
